【裁判字號】    92,交聲,144
【裁判日期】    920627
【裁判案由】    聲明異議
【裁判全文】
臺灣臺南地方法院交通事件裁定                    九十二年度交聲字第一四四號
    移
    受處分人
    即異議人  甲○○
右列受處分人因違反道路交通管理處罰條例案件，對於交通部公路總局嘉義區監理所
台南監理站民國九十二年三月二十七日所為之裁決處分（處分案號：南監五字第裁七
四─ＺＨ0000000號）聲明異議，本院裁定如左：
    主  文
原處分撤銷。
甲○○汽車駕駛人，行車速度，超過規定之最高時速，處罰鍰新臺幣壹仟玖佰元，並
記違規點數壹點。
    理  由
一、原處分意旨略以：受處分人即異議人甲○○所有之車牌號碼ＡＱ─２９１７號自
    小客車，於民國九十年十月四日九時三十七分許，經人駕駛在行經限速八十公里
    之台八六線東向十五公里處時，為雷射測速儀自動照相器測獲該輛自小客車之行
    車時速高達一百公里，已超速二十公里，經內政部警政署國道公路警察局第八警
    察隊善化分隊員警以異議人違反道路交通管理處罰條例第四十條第一項之規定，
    而逕行製單舉發，並郵寄至異議人前述小客車車籍資料上所登記之車主地址，因
    遷移新址不明而遭投遞郵局退件，原舉發單位乃依法寄存送達後，移送機關即交
    通部公路總局嘉義區監理所台南監理站，經查證後亦以異議人違規事實明確，而
    裁處異議人罰鍰新臺幣二千四百元並記違規點數一點。
二、聲明異議意旨則略以：受處分人即異議人甲○○雖不否認其所有之該輛車牌號碼
    ＡＱ─２９１７號自小客車，有於九十年十月四日九時三十七分許，經人駕駛在
    行經限速八十公里之台八六線東向十五公里處時，為雷射測速儀自動照相器測獲
    該輛自小客車之行車時速高達一百公里，已超速二十公里，而有行車超速之事實
    ，然因異議人早已遷出台南市○○路○段四八二巷一五五弄三二號戶籍址，以致
    實際上並未收到本交通違規事件之舉發通知單，原處分竟因此而據以裁處最高額
    罰鍰，故異議人不服該裁處，乃提起本件異議。
三、按汽車駕駛人，行車速度，超過規定之最高時速者，處新臺幣一千二百元以上二
    千四百元以下之罰鍰；並記違規點數一點，道路交通管理處罰條例第四十條第一
    項、第六十三條第一項第一款分別定有明文。至當事人變更其送達之處所而不向
    行政機關陳明，致有應為送達之處所不明者，行政機關得依職權命為公示送達；
    而公示送達自於行政機關公告欄黏貼公告之日起，經二十日發生效力，行政程序
    法第七十八條第三項、第八十一條定有明文規定，然若應受送達人之應為送達之
    處所，假如實際上並未遷移，而只因工作性質或其他原因，以致無法在應受送達
    之處所親自收受行政機關之文書，則此等情形經核尚非如前述所指之「當事人變
    更其應送達處所」，此際行政機關始應根據應受送達人無法親自收受文書之實際
    狀況，分別依照行政程序法第七十三條為補充送達或留置送達，或者參照同法第
    七十四條之相關規定而為寄存送達，此合先敘明。
四、經查：
    （一）本件受處分人即異議人甲○○對於其所有之該輛車牌號碼ＡＱ─２９１７
          號自小客車，有於九十年十月四日九時三十七分許，經人駕駛在行經限速
          八十公里之台八六線東向十五公里處時，為雷射測速儀自動照相器測獲該
          輛自小客車之行車時速高達一百公里，已超速二十公里，而有行車速度超
          過規定之最高時速之事實，並不爭執，且有內政部警政署國道公路警察局
          公警局交字第ＺＨ0000000號舉發違反道路交通管理事件通知單一
          紙及違規採證相片一幀附卷可憑，顯見異議人所有之前開自小客車，於前
          述時、地經人駕駛而有行車速度超過規定之最高時速之違規行為，即堪認
          定。
    （二）其次，前開舉發通知單經原舉發單位即內政部警政署國道公路警察局第八
          警察隊善化分隊，依據異議人甲○○所有之上開小客車登記之車籍資料中
          之車主地址，掛號郵寄予異議人而無人收受，經送達郵局以遷移新址不明
          將該函件退還原舉發單位，原舉發單位隨即以異議人所登記之車籍地址並
          未變更，竟以寄存送達逾期而函請監理機關裁處等情，雖有該舉發通知單
          掛號郵件、內政部警政署國道公路警察局第八警察隊九十一年七月五日公
          警國八交字第０九一０００二五二三號函及告發單退件移送清冊各一份在
          卷足憑。然而，本件異議人實際上並未居住於前述小客車車籍資料上所登
          記之「台南市○○路○段四八二巷一五五弄三二號」，其戶籍址係在「台
          南市○○○○○街二九號」等情，除據異議人陳明屬實外，並有異議人之
          戶籍謄本一份存卷可佐，顯見異議人已因變更其送達之處所而不向行政機
          關陳明，致有應為送達之處所不明之情形。基此，異議人之應受送達處所
          既已變更，則原舉發單位自不能因該舉發通知單函件遭投遞郵局退回，即
          率然認定異議人係屬「寄存送達逾期」之情形，致未依據行政程序法第七
          十八條第一項第一款之規定為公示送達。從而，原舉發單位就本件舉發通
          知單之送達程序，經核實難認為合法。
    （三）再者，依照「違反道路交通管理事件統一裁罰基準及處理細則」第二條第
          二項之違反道路交通管理事件統一裁罰基準表，及同細則第四十一條之規
          定可知，違反道路交通管理事件之裁罰基準，係以當事人接到違規舉發通
          知書後，「有無逾越到案日期繳納罰款及到案與否」，為設定裁決罰鍰數
          額及駕駛執照吊扣期間之主要準據，故行為人有無於到案日期前繳交罰鍰
          或到案與否，對於行為人究應處以法定最低額或較高額度之罰鍰，實具有
          絕對之決定性。又違反道路交通管理事件之處罰為一行政秩序罰，其對於
          違規之行為人所為之處罰，顯然影響行為人之權利義務，性質上為負擔之
          行政處分，是其應有行政法基本原則之要求——即行政行為應遵循公正、
          公開與民主之程序，確保依法行政原則，以保障人民權益，增進人民對行
          政之信賴（此亦為行政程序法第一條開宗明義所揭示），故為保障違反道
          路交通管理事件行為人之權益，舉發單位自應於舉發通知單上，詳為記載
          「應到案日期」及「應到案處所」，俾行為人得以遵期繳交較低額之罰款
          ，或對其違規之行為有到案陳述、爭執之機會。然而，本交通違規事件之
          舉發通知單既未經合法送達，則受處分人即異議人甲○○顯然無從根據該
          舉發通知單上之「應到案日期」及「應到案處所」，遵期繳交較低額之罰
          款，或對其違規之行為有到案陳述、爭執之機會，故原處分機關即移送機
          關交通部公路總局嘉義區監理所台南監理站，就此疏漏並未依循「違反道
          路交通管理事件統一裁罰基準及處理細則」第三十一條第一項之相關規定
          ，加以審查並要求舉發單位補正，另行通知異議人，之後即逕以異議人違
          規事實明確，而對異議人裁決法定最高額之罰鍰新臺幣二千四百元之處分
          ，經核於法尚有違誤，故異議人執此指摘原裁決處分不當，尚非無由。
五、綜上所述，本件原裁決處分既有前述違法情形，故應由本院裁定將原處分撤銷。
    然而，因受處分人即異議人甲○○於前開時、地，其自小客車有經人駕駛而有行
    車速度超過規定之最高時速之違規行為既可認定，則本院仍應審酌異議人違規情
    節之輕重，並參酌違反道路交通管理事件統一裁罰基準表之相關內容，另為異議
    人如主文第二項所示之諭知，以資適法。
六、據上論斷，應依道路交通案件處理辦法第二十條前段，裁定如主文。
中      華      民      國      九十二      年    六    月    二十七    日
                                  臺灣臺南地方法院交通法庭
                                      法  官  張  瑛  宗
右正本證明與原本無異
如不服本裁定應於送達後五日內向本院提出抗告狀
                                      書記官  陳  志  德
中      華      民      國      九十二      年    六    月    二十七    日


司法院資訊處製作；財團法人民間司法改革基金會備份。
